【裁判字號】    99,聲,465
【裁判日期】    990831
【裁判案由】    聲請回復原狀
【裁判全文】
臺灣宜蘭地方法院刑事裁定               99年度聲字第465號
聲  請  人  乙○○
即  被  告
上列聲請人因傷害案件，不服本院於中華民國99年3月19日所為
之第一審簡易判決（99年度簡字第89號），逾越上訴期間後聲請
回復原狀，本院裁定如下：
    主  文
聲請駁回。
    理  由
一、聲明意旨以：聲請人即被告乙○○未曾收受本院99年度簡字
    第89號刑事簡易判決書，其父張水吟長期臥病在床，無法行
    動，不可能收受信件。該判決書應係其患有重度智障之弟張
    憲忠私自拿取張水吟之印章受領，而之後張憲忠亦未交予聲
    請人，係臺灣宜蘭地方法院檢察官通知其上開判決已確定，
    要執行時，方知致聲請人逾越上訴期間，為此聲請回復原狀
    云云。
二、按非因過失，遲誤上訴、抗告或聲請再審之期間，或聲請撤
    銷或變更審判長、受命推事、受託推事裁定或檢察官命令之
    期間者，於其原因消滅後5日內，得聲請回復原狀，刑事訴
    訟法第67條第1項，固定有明文。惟按送達住居所、事務所
    或營業所不獲會晤應受送達人者，得將文書付與有辨識能力
    之同居人或受僱人，亦為民事訴訟法第137條第1項所定明，
    苟文書已付與此種同居人或受僱人，其效力自應認與交付本
    人同，至其已否轉交，何時轉交，均非所問，此項規定依刑
    事訴訟法第62條，於刑事訴訟程序自應準用之。
三、經查：
（一）本件應送達聲請人之本院99年度簡字第89號刑事簡易判決
      書，郵務人員於99年3月26日送至聲請人之住所地宜蘭縣
      員山鄉○○村○○路60之1號，因不獲會晤聲請人，已將
      該判決書付與該住所之同居人收受，有該送達證書存卷足
      稽（詳99年度簡字第89號卷第29頁）。又證人即送達上開
      判決書之郵務士丙○○結證稱：上開送達證書上「父代」
      2字為其所寫，但其上「張水吟」之印文係聲請人之母甲
      ○○○拿張水吟之印章來蓋等語（詳本案卷第18頁），明
      確證述該判決書已付與該住所之同居人即聲請人之母甲○
      ○○。
（二）聲請人雖辯稱係其弟張憲忠以「張水吟」之印章收受，可
      能是證人丙○○記錯云云。惟查，證人丙○○證稱：「我
      確定當時是證人甲○○○用「張水吟」印章來簽收信件，
      如果是證人張憲忠來簽收，他都是利用簽名來簽收文件。
      」，並堅稱：「不會記錯」等語（詳本案卷第20頁）。而
      證人丙○○與聲請人並無仇怨糾紛，聲請人之母甲○○○
      亦證稱：「（問：證人丙○○是否都是負責送達信件去你
      家的郵務人員？）是的。」，「（問：與證人丙○○有無
      仇怨糾紛？）沒有，他人還不錯。」等語（詳本院卷第22
      頁），是證人丙○○當不至故意虛偽陳述，應可採信。
（三）再證人即聲請人之母甲○○○雖否認有收受本院99年度簡
      字第89號刑事簡易判決書云云。惟查證人甲○○○證稱：
      「我女兒交代我簽收，我才會拿『張水吟』印章簽收。」
      等語（詳本案卷第21頁），足見證人甲○○○有以「張水
      吟」之印章代收家人信件之情形。再者，證人丙○○證稱
      ：聲請人家中一星期有五個工作天，約有四天有信件等語
      （詳本院卷第20頁）。而證人甲○○○證述：「（問：證
      人丙○○稱該處一星期可能有四天有信件，而你不識字，
      該如何處理你家的信件？）不知道，我沒有簽收過信件，
      如果是水單、電話單等我都會請鄰居幫我看一下，收到這
      些單後我會放在神明桌上，家裡的人會看到。」等語（詳
      本案卷第23頁），可見證人甲○○○應為有識別能力之人
      ，其雖不識字，但於收受信件時，會將信件放在住處之神
      明桌上，再由家人取去自己之信件。又證人甲○○○雖證
      稱：「（問：你於家裡都簽收何人的信件？是否只簽收你
      女兒的信件？）我不識字，如果我女兒沒有吩咐的話，我
      不會簽收我們家的掛號信件。」，「（問：你自己的掛號
      信件是否會簽收？）我不識字，我的掛號信件我也不敢收
      ，我沒有掛號信件，我不會簽收。」等語（詳本案卷第24
      頁），表示如掛號信，僅在女兒吩咐之情況下，代女兒收
      受，其餘包括自己之信件亦不收受。但查證人甲○○○曾
      為自己及聲請人收受本院99年8月6日傳票之事實，有送達
      證書2紙附卷存參（詳99年度簡字第89號卷第55、56頁）
      ，核與證人丙○○亦證稱：上開文件由其送達，並要求證
      人甲○○○拿自己的印章來簽收等語（詳本案卷第24頁）
      相符，而證人甲○○○與聲請人確於99年8月6日前至本院
      開庭，足認證人甲○○○確有收受該傳票，是證人甲○○
      ○所述不收女兒以外之人的信件云云，即有不實。而證人
      甲○○○係聲請人之母，其所述未收受本院上述判決書云
      云，應係偏袒聲請人或記憶不清所致，尚無足採。
（四）從而上該判決書既由證人甲○○○於99年3月26日收受，
      自與送達與聲請人本人相同，則不論證人甲○○○事後是
      否轉交與聲請人，因本件郵務人員丙○○送達判決書時，
      已依法付與聲請人住所有識別能力之同居人，即已生送達
      之效力，聲請人之上訴期間，即應自送達日之翌日起算，
      且聲請回復原狀需非因過失始得為之，聲請人遲延本件上
      訴期間，顯非因天災或其他不應歸責於己之事由所致，核
      與聲請回復原狀之要件不合，聲請人回復原狀之聲請，應
      不予准許，爰裁定如主文。
四、依刑事訴訟法第220條、第69條第1項前段，裁定如主文。
中    華    民    國    99    年    8     月    31    日
                  簡易庭法  官  張育彰
以上正本證明與原本無異。
如不服本裁定，應於送達後5日內，向本院提出抗告狀。
                        書記官  陳靜怡
中    華    民    國    99    年    8     月    31    日

司法院資訊處製作；財團法人民間司法改革基金會備份。
